臺灣臺南地方法院民事判決　　　　　　 94年度重訴字第235號
原　　　告　壬○○
訴訟代理人　侯清治律師
被　　　告　戊○○
　　　　　　丙○○
　　　　　　乙○○
　　　　　　丁○○
　　　　　　庚○○
上二人共同　史乃文律師
訴訟代理人
被　　　告　己○○
　　　　　　辛○○○○○○
上　一　人　楊申田律師
訴訟代理人
複代理人　　史乃文律師
被　　　告　癸○○
　　　　　　甲○○
上列當事人間因擄人勒贖等案件，請求侵權行為損害賠償，原告
提起刑事附帶民事訴訟，經本院刑事庭裁定（94年度重附民字第
22號）移送前來，本院於民國96年1月11日言詞辯論終結，判決
如下：
    主  文
被告戊○○、丙○○應連帶給付原告新臺幣貳仟玖佰拾萬元及
自民國九十五年五月三日起至清償日止，按週年利率百分之五計
算之利息。
被告乙○○、丁○○、庚○○、己○○、辛○○○○○○、癸○○、甲○○應連帶給付原告新臺幣貳仟貳佰伍拾萬元及自民國九
十五年五月三日起至清償日止，按週年利率百分之五計算之利息
。
本判決第二項所命之給付，於第一項被告清償金額達新臺幣貳仟
貳佰伍拾萬元時，第二項被告免除其給付責任。
本判決第一項所命之給付，於第二項被告履行給付時，第一項被
告於其清償範圍內免除給付責任。
被告戊○○應給付原告新台幣陸佰柒拾萬元及自民國九十五年五
月三日起至清償日止，按週年利率百分之五計算之利息。
原告其餘之訴駁回。
訴訟費用新臺幣壹仟元由被告連帶負擔。
本判決第一項、第五項原告對於被告戊○○勝訴部分得假執行。
本判決第一項原告對於被告丙○○勝訴部分，於原告以新臺幣玖
佰捌拾萬元供擔保後，得假執行。
本判決第二項，於原告以新臺幣柒佰伍拾萬元供擔保後得假執行
，但被告丁○○、庚○○、辛○○○○○○如於假執行標的物拍
定、變賣或其他財產權假執行程序終結前，以新臺幣貳仟貳佰伍
拾萬元為原告預供擔保後，得免為假執行。
原告其餘假執行之聲請駁回。
    事實及理由
甲、程序部分
一、按因犯罪而受損害之人，於刑事訴訟程序得附帶提起民事訴
    訟，對於被告及依民法負賠償責任之人，請求回復其損害。
    前項請求之範圍，依民法之規定。刑事訴訟法第487條定有
    明文。被告丁○○、庚○○雖均抗辯其等所涉經檢察官起訴
    之擄人勒贖罪部分，業經刑事判決無罪確定，所涉洗錢防制
    法部分雖經本院與台灣高等法院台南分院判決有罪，惟經上
    訴後，已經最高法院廢棄原判決，發回台灣高等法院台南分
    院；被告癸○○、甲○○亦抗辯未參與被告戊○○擄人勒贖
    ，不知被告丁○○夫妻所交付之金錢來源，均認所涉洗錢防
    制法部分與被告戊○○擄人勒贖無涉，原告得否據此提起本
    件附帶民事訴訟，即非無疑等語。參照上開刑事訴訟法之規
    定，得以附帶民事訴訟請求回復損害者，固限於因起訴之犯
    罪事實所生之損害，惟本件原告主張被告之共同侵權行為事
    實除擄人勒擄外，尚包括被告乙○○、己○○、丁○○、庚○○、陳翠暇、癸○○、甲○○等七人（以下簡稱乙○○等
    七人）所涉之洗錢防制法罪嫌，且因其等之共同洗錢侵權行
    為，致原告受有無法取回贖款之損害，認其等亦與被告戊○○、丙○○成立共同侵權行為等語，而被告乙○○等七人所
    涉洗錢防制法罪嫌均經檢察官提起公訴，分別繫屬台灣高等
    法院台南分院、台灣高雄地方法院與最高法院審理中，是原
    告對之提起附帶民事訴訟，自難謂於法無據，合先說明。
二、被告癸○○、甲○○另以渠等所涉違反洗錢防制法案件，業
    經上訴最高法院，究否應負洗錢防制法之刑責，尚未明確，
    刑事判決結果，確有影響本件判決之判斷，依民事訴訟法第
    183條之規定，聲請在刑事判決終結前裁定停止本件訴訟程
    序等語。惟民事法院就兩造所爭執之事實，本得依職權獨立
    認定，不受刑事訴訟所調查之證據，刑事判決所認定事實之
    影響。本院經調取全體被告所涉刑事訴訟相關案卷，調查證
    據之結果，既足形成心證，尚無停止訴訟程序必要。
三、被告己○○、癸○○、甲○○均經合法通知，未於言詞辯論
    期日到場，核無民事訴訟法第386條各款所列情形，爰依原
    告聲請，由其一造辯論而為判決。
乙、實體部分
一、原告起訴主張：
    (一)原告壬○○為和欣客運之少東，於民國（下同）93年7月2
      日遭被告戊○○犯罪集團擄人勒贖，其中被告戊○○、丙○○、張宏吉、陳進雄負責綁票，被告丁○○、庚○○、
      乙○○、己○○等人負責運送食物、日常用品、贖款洗錢
      等工作，並於得手後向原告家屬勒贖一億元，幾經討價還
      價由原告之兄即訴外人楊豐文交付贖金新臺幣（下同）
      3,600 萬元，始遭釋放。嗣被告等人將索取得之贖金分別
      交給陳翠暇，再轉交予癸○○、甲○○夫妻，再由渠等將
      贖款提領一空，藉此方式隱匿因重大犯罪所得財物。
    (二)訴外人楊豐文已將其對被告之損害賠償債權讓與原告壬○○。
    (三)按民法第184條第1項前段規定「不因故意或過失不法侵害
      他人之權利者，負損害賠償責任。」，又「數人共同不法
      侵害他人之權利者，連帶負損害賠償責任，不能知其中孰
      為加害人者，亦同。」、「造意人及幫助人視為共同行為
      人。」，同法第185條第1項、第2項定有明文。戊○○犯
      罪集團（即被告戊○○、張宏吉、陳進雄、丙○○、丁○○、庚○○、乙○○、己○○、陳翠暇、癸○○、甲○○
      ）加害原告壬○○，取得贖款3600萬元之事實，被告等均
      為加害人，縱部分被告未經刑事法院認定參與擄人勒贖犯
      行，惟其等對於被告戊○○、丙○○之擄人勒贖犯行與嗣
      後隱匿贖款違反洗錢防制法部分均知情，亦與被告戊○○
      、丙○○等構成共同侵權行為，均應負連帶賠償責任。
    (四)聲明：
      1.被告應連帶給付原告3600萬元及自起訴狀繕本最後送達
        被告翌日起至清償日止，按年息百分之5計算之利息。
      2.原告願供擔保請准宣告假執行。
二、被告戊○○部分
    同意原告聲明與主張，願意賠償其請求之金額。
三、被告丙○○部分
    (一)伊僅受被告戊○○指示前去擄原告，並未參與勒贖，對被
      告戊○○如何勒贖，伊不清楚，亦未經手贖款或與洗錢有
      關情事。
    (二)聲明：原告之訴駁回。
四、被告乙○○部分
    (一)不知被告戊○○與丙○○擄原告之事，亦未在被告戊○○
      擄人勒贖期間提供食物。伊僅提供高雄縣湖內鄉○○○路
      40巷3弄40號作為被告戊○○住處，該處非位於達邦山區
      ，惟此與被告戊○○擄人勒贖無關。
    (二)被告乙○○並未自被告戊○○取得贖款，亦未經手。93年
      7月19日是被告丁○○將錢帶到屏東泰武鄉山區工寮，伊
      與被告丁○○、己○○同車，至山上被告丁○○打開袋子
      ，伊才看到錢，並受被告丁○○拜託幫忙清點，經清算完
      後以橡皮筋綑綁，而因原來的袋子有破，適見路旁有人燒
      垃圾，始予丟棄。嗣受被告丁○○拜託將錢交付被告庚○○，並與被告庚○○一起將錢帶至銀行，至被告陳翠暇如
      何將錢存入，伊未參與，亦不知情，伊不知該金錢之來源
      。
    (三)聲明：原告之訴駁回。
五、被告丁○○、庚○○部分
    (一)按因犯罪而受損害之人，係指因起訴之犯罪事實侵害個人
      私權致生損害，本件檢察官起訴被告丁○○、庚○○所涉
      擄人勒贖罪名部分，業經鈞院及台灣高等法院台南分院判
      決無罪，被告丁○○、庚○○所涉洗錢防制法部分雖經鈞
      院與台灣高等法院台南分院判決有罪，惟被告丁○○、庚○○均已上訴最高法院，並經最高法院廢棄原判決，發回
      台灣高等法院台南分院，原告以被告丁○○、庚○○二人
      與被告戊○○共謀擄人勒贖而隱匿因重大犯罪所得財物，
      得否提起本件附帶民事訴訟，即非無疑，至原告得否另依
      其他獨立民事訴訟請求，則非件所能審究。
    (二)被告丁○○與庚○○既無參與擄人勒贖之犯罪行為，原告
      之兄縱有交付3,600萬元予被告戊○○，亦與被告丁○○
      、庚○○二人無涉。況被告丁○○所涉洗錢部分之金額僅
      其中2,250萬元，被告庚○○所涉洗錢部分僅其中1,210萬
      元。原告依共同侵權行為請求被告丁○○、庚○○二人連
      帶賠償3,600萬元，於法無據。
    (三)聲明：
      1.原告之訴駁回
      2.如受不利判決，願供擔保請准予免為假執行。
六、被告辛○○○○○○部分
    (一)被告陳翠暇刑事部分僅涉嫌洗錢防制法，且所涉洗錢之金
      額僅1,210萬元，此部分與擄人勒贖無涉，與被告戊○○
      、丙○○等人並不構成共同侵權行為。
    (二)聲明：
      1.原告之訴駁回
      2.如受不利判決，願供擔保請准予免為假執行。
七、被告癸○○、甲○○雖未於言詞辯論期日到場，惟提出書狀
    聲明陳述如下：
    (一)被告二人標得台糖公司土地陸砂開採案，無力繳交2,000
      萬元之保證金，被告丁○○、庚○○夫妻得知後，固有交
      付1,200萬元台銀支票，惟當時被告癸○○、甲○○不知
      丁○○夫妻之金錢來源為何，被告若知其來源有問題，必
      然不敢接受，否則一經提示，立即被查獲。迄目前為止，
      被告丁○○、庚○○被訴擄人勒贖部分已經台灣高等法院
      台南分院判決無罪，足證被告丁○○、庚○○未參與擄人
      勒贖，被告二人更不知丁○○夫妻交付之金錢來源，被告
      二人並無不法侵害原告權利之行為。
    (二)被告癸○○、甲○○所涉違反洗錢防制法案件，經上訴在
      最高法院，被告應否負違反洗錢防制法之刑責，尚未明確
      ，從而刑事判決結果，確有影響本件判決之判斷，爰依民
      法第183條之規定，請在刑事判決終結前裁定停止本件訴
      訟程序。
    (三)聲明：
      原告之訴駁回。
八、兩造不爭執之事實
    (一)被告戊○○於93年7月2日（敏督利颱風來襲當日）上午7
      時許，駕駛懸掛偽造之9L-0135號車牌之BMW廠牌760型式
      自小客車，搭載被告丙○○與訴外人張宏吉、陳進雄等人
      （以下簡稱戊○○等四人），分持M16步槍、制式手槍等
      槍彈，至臺南縣佳里鎮○○路312號原告壬○○住處附近
      守候。同日中午12時20 分許，見壬○○駕駛車牌號碼
      3M-1857號自小客車外出，隨即駕車尾隨，途經臺南縣176
      縣道七股鄉○○路段時，戊○○等四人即以手槍指向原告
      ，命原告停車，並於原告見狀欲駕車逃離時，以手槍朝原
      告所駕駛之自小客車輪胎、引擎蓋等處射擊7槍，造成原
      告所駕駛之自小客車故障，迫使原告停車後，戊○○等四
      人即分持手槍抵住原告，將原告強押進被告戊○○所駕駛
      之上開自小客車，以手銬銬住原告雙手、以緊束帶綁住原
      告雙腳、以黃色膠帶矇住原告雙眼、以大型耳機套住原告
      雙耳後，將原告強押至嘉義縣阿里山達邦山區等處藏匿。
    (二)93年7月16日，原告大哥楊豐文經由訴外人吳朝銘、蘇木
      林與被告戊○○談判同意交付贖款3,600萬元。由原告之
      兄楊豐文於同年7月18日凌晨3時許，經由訴外人吳朝銘、
      蘇木林等交付贖款3,600萬元予被告戊○○後，同日晚間8
      時許，被告戊○○將原告押至台南縣東山鄉某處釋放。
    (三)93年7月26日在高雄縣大寮鄉○○路○段104巷186弄9-1號
      警方在與被告戊○○、丙○○等發生槍戰現場，查扣現金
      共計670萬元，均為千元鈔，其中70萬元現金以橡皮筋綁
      成一疊，另670萬元現金共有六綑，每綑100萬元，經台灣
      台南地方法院檢察署檢察官於93年9月8日勘驗，該六綑現
      金均以白色麻繩綑綁未拆封，其上蓋有佳里合作金庫之章
      ，各綑現鈔正面之鈔票號碼適與原告大哥楊豐文所交付贖
      款其中六綑正面之鈔票號碼相符，上開查扣之贖款迄未發
      還原告。
    (四)被告戊○○取得系爭3,600萬元贖款後，於93年7月19日凌
      晨在高雄縣大寮鄉○○路○段104巷186弄9-1號，將其中
      2,250萬元（每綑100萬元，以佳里合作金庫、佳里農會之
      紙條綑綁）交付被告丁○○。被告丁○○遂與乙○○、己○○等攜至屏東縣泰武鄉武潭村山區工寮，將綑綁贖款之
      繩子與紙條剪開，再以橡皮筋重新綑綁，分裝成三袋後，
      將原綑綁贖款之繩子、紙條及袋子燒毀。
    (五)被告庚○○於同日即93年7月19日14時44分許，將上開贖
      款中之1,210萬元交付被告陳翠暇，由被告翠暇騎乘機車
      搭載被告乙○○，共同將該1,210萬元攜至台灣中小企業
      銀行大昌分行，分成400萬元、300萬元、210萬元與300萬
      元存入被告陳翠暇與其子女即訴外人黃子玲、黃敏華、黃
      珮菁等四人之帳戶內。被告丁○○並依被告戊○○指示，
      將贖款中之160萬元為被告戊○○訂購車號ZS-7697號福特
      牌4000CC自小客車，其餘880 萬元贖款則由被告丁○○保
      管。被告丁○○、庚○○嗣於93年7月23日上午11時許，
      請被告陳翠暇至台灣中小企業銀行大昌分行，將上開交付
      陳翠暇1,210萬元中之1,160萬元開立以台灣銀行高雄分行
      為發票人、面額分別為80萬元、70萬元、100萬元、225萬
      元、125萬元、200萬元、100萬元、110萬元及150萬元之
      支票9紙交付被告丁○○、庚○○。被告丁○○、庚○○
      再於93年7月28日在雲林縣斗六市歐悅汽車旅館將現金40
      萬元與上開九紙支票（合計1,200萬元）交付被告癸○○
      、甲○○夫妻。93年8月2日被告甲○○至高雄市○○○路
      264號台灣銀行高雄分行開戶後，將上開九紙支票存入其
      開設之台灣銀行帳戶，旋以匯款方式將其中1,000萬元匯
      入第一商業銀行斗六分行裕群砂石有限公司（代表人：廖
      煌璋）帳戶，由被告癸○○、甲○○分別提領以支付貨款
      ，部分轉入同一分行癸○○支票帳戶，再由癸○○、甲○○陸續簽發支票提領，另160萬元匯入第一商銀行斗六分
      行被告癸○○帳戶，同日再轉入同一分行晟昱國際股份有
      限公司（代表人：甲○○）支票帳戶，亦由被告癸○○、
      甲○○陸續簽發支票提領。
    (六)訴外人楊豐文將對因本件共同侵權行為所受交付贖款
      3,600萬元之損害賠償債權讓與原告，業據原告陳報債權
      讓與契約書附卷，並於言詞辯論期日通知被告。
九、至原告主張被告乙○○等七人就所涉洗錢防制法之犯罪事實
    與被告戊○○、丙○○二人所涉擄人勒贖、洗錢防制法之犯
    罪事實構成共同侵權行為，則為被告乙○○、丁○○、庚○○、陳翠暇、癸○○、甲○○等否認，並以前揭情詞置辯。
    則本院應審究者為被告乙○○等七人所涉犯罪事實與被告戊○○、丙○○所涉犯罪事實是否成立共同侵權行為？被告乙○○等七人之犯罪事實與原告所受之損害間有無相當因果關
    係？被告應負之損害責任為何？
十、擄人勒贖部分
    (一)被告戊○○部分
      按當事人於言詞辯論時，為訴訟標的之捨棄或認諾者，應
      本於其捨棄或認諾為該當事人敗訴之判決。民事訴訟法第
      384條定有明文。被告戊○○於言詞辯論時，對於原告本
      件聲明與主張已為認諾，依前揭規定，自應為其全部敗訴
      之判決，則原告請求被告戊○○給付3,600萬元為有理由
      ，應予准許。
    (二)被告丙○○部分
      1.被告戊○○、丙○○均自認於93年7月2日與訴外人張宏
        吉、陳進雄分持M16步槍、制式手槍等槍彈，由被告戊○○駕車，自臺南縣佳里鎮○○路312號原告住處尾隨
        原告所駕駛之3M-1857號自小客車至臺南縣176縣道七股
        鄉○○路段時，以手槍朝原告所駕駛之自小客車輪胎、
        引擎蓋等處射擊7槍，迫使原告停車後，強押原告進被
        告戊○○所駕駛之自小客車，以手銬、緊束帶拘束原告
        四肢，以膠帶、耳機朦住原告雙眼、雙耳，將原告強押
        至嘉義縣阿里山達邦山區等處藏匿。嗣經由訴外人吳朝
        銘、蘇木林與被告戊○○談判，由原告之兄楊豐文於93
        年7月18日交付3,600 萬元贖款後，被告戊○○始將原
        告釋放等事實。
      2.按因故意或過失，不法侵害他人之權利者，負損害賠償
        責任。數人共同不法侵害他人之權利者，連帶負損害賠
        償責任。造意人及幫助人，視為共同行為人。民法第
        184條第1項前段、第185條第1項前段、第2項分別定有
        明文。又數人所為違法行為致生同一損害者，縱行為人
        相互間無意思聯絡，仍應構成共同侵權行為，此類型的
        共同加害行為，其共同關聯性乃在數人所為不法侵害他
        人權利之行為，在客觀上為被害人因此所生損害之共同
        原因，不以各行為人相互間在主觀上有無意思聯絡為判
        斷依據。
      3.被告丙○○雖辯稱伊僅受被告戊○○指示前去擄原告，
        並未參與勒贖，對被告戊○○如何勒贖與嗣後洗錢情事
        均不知情等語。然被告丙○○既參與強擄原告犯行，縱
        依其所辯係由被告戊○○與原告家屬談判贖款金額後取
        得贖款，惟參酌被告丙○○於93年11月3日警訊時供述
        ：（問：綁架人質壬○○期間由何人看管？何人提供食
        物？）「由我們四人輪流看管，．．．．食物均由我們
        自行下山購買」、（問：你等四人於何時取得和欣客運
        交付的贖款？贖款如何處理？）「我見到戊○○提兩包
        黑色旅行袋進來，由張宏吉清點贖款金額（數目我不清
        楚），之後我們就下山到達高雄縣湖內鄉與丁○○、乙○○、己○○等人碰面，欲進入某民宅藏匿時，覺得氣
        氛不對，又轉往高雄縣大寮鄉工寮藏匿（與警方爆發槍
        戰現場），丁○○夫妻、乙○○、己○○等人隨後到場
        ，之後戊○○拿一只旅行袋（內裝有贖款金額）交給丁○○帶走，我將家裡住址寫在一張紙，要丁○○拿三百
        萬元給我家人，事後丁○○有無將三百萬元拿給我家人
        我並不知道」等語（參見於南市警一刑偵00000000000
        號卷），核與被告乙○○於93年10月28 日警訊時供述
        ：「93年7月18日晚上21時．．．丁○○打電話叫我過
        去高雄市○○路附近豆花店載他，我、己○○開
        ZR-8145賓士車過去陽明路載丁○○，上車後丁○○說
        小黑（戊○○）約在湖內鄉要見面．．．大約凌晨二點
        多戊○○、丙○○、張宏吉、陳進雄等四人到湖內鄉○○路○○道路口碰面．．．碰面後換丁○○開車載我、
        己○○，帶戊○○他們至高雄縣大寮鄉槍戰現場之藏匿
        處（光明路一段104巷186弄9-1號），戊○○他人四人
        都穿防彈衣．．．他們還提三只旅行袋進入屋內，戊○○就告訴丁○○這一袋錢拿去處理，結果戊○○拿起該
        旅行袋因拉練未拉好裡面的錢掉出來，丁○○拿了這袋
        錢跟我、己○○就開車離開」等語、及被告己○○於93
        年10月29日警訊時供述：「93年7月18日晚上12時許，
        我同乙○○開我的賓士車到高雄市○○區○○路一家豆
        花店前，搭載丁○○一同到高雄縣湖內鄉○○○路租屋
        處．．．我有遇到戊○○開藍色箱型車，車上搭載張宏
        吉、丙○○及陳進雄等人，因現場氣氛不對丁○○有以
        無線電呼叫戊○○不要進去．．．然後丁○○開車載我
        及乙○○帶同張鍚銘等四人所駕駛之車輛，前往高雄大
        寮鄉租屋處．．．又回到高雄縣大寮鄉租屋處，進入屋
        內我看見房間內地板上有二個大袋子，戊○○向丁○○
        說這一包（指其中一包袋子）要給你，丙○○也向丁○○表示我家裡有欠人家三百萬，這些錢裡面你要拿三百
        萬元給我家人」等語相符（以上均參見南市警一刑偵
        00000000000號警卷），足見被告丙○○對於強擄原告
        後被告戊○○所取得之金錢係贖款業已知悉，且參與事
        後分配贖款情事，難謂其與被告戊○○間就擄人勒贖之
        不法侵權行為間無意思聯絡。被告丙○○縱未親自實施
        擄人勒贖之謀議及取得贖款行為，然其所為強擄原告並
        拘束原告自由之犯行既為擄人勒贖之重要構成要件事實
        ，且屬原告受有交付贖款3,600萬元損害之共同原因，
        參照前開說明，已足與被告戊○○與訴外人張宏吉、陳
        進雄構成共同侵權行為，原告之兄即訴外人楊豐文因原
        告遭被告戊○○、丙○○與訴外人張宏吉、陳進雄等四
        人擄人勒贖，嗣交付贖款即現金3,600萬元後原告始獲
        釋，為兩造所不爭執，則楊豐文所受上開喪失贖款金錢
        之損害與被告戊○○、丙○○及訴外人張宏吉、陳進雄
        等四人上開共同侵權行為間即有相當因果關係。
      4.再查，原告之兄楊豐文交付贖款前，曾將其自銀行領出
        之現鈔共計5,000萬元（均為千元鈔）在台南縣警察局
        佳里分局會同警方人員勘察，將5,000萬元鈔票分裝成
        五十綑，每綑100萬元，由勘察人員逐一對每綑現鈔照
        相、錄影採驗，登錄每綑現鈔第一張鈔票號碼，楊豐文
        嗣於93年7月18日將其中3,600萬元交付被告戊○○。93
        年7月26日警方在高雄縣大寮鄉○○路○段104巷186弄
        9-1號與被告戊○○等發生槍戰，逮捕被告丙○○，在
        槍戰現場查獲現金670萬元扣案，其中尚未拆封之600
        萬元現鈔仍以白色麻繩綑綁，蓋有佳里合作金庫之章，
        每綑第一張鈔票號碼適與楊豐文交付贖款前勘察登錄之
        鈔票號碼相符，另70萬元亦有一張鈔號與前經勘察登錄
        之鈔號相符，此有台南縣警察局93年7月7日現場勘察採
        證報告、贖金鈔票號碼一覽表、贖金鈔票照片、贖金與
        贓款鈔票號碼比對照片、檢察官勘驗筆錄在卷可明（參
        見刑案93年度偵字第7723號第264-274頁、93年度偵字
        第10963號偵查案卷第44、45頁），參酌警方扣得上開
        贓款之時間適在楊豐文交付贖款後未久，堪認上開查扣
        之670萬元係楊豐文交付贖金之一部分，既係楊豐文提
        出經警方登錄之贖金，自非被告戊○○等人所有，亦非
        刑事訴訟程序得諭知沒收之物，原應發還楊豐文，楊豐
        文既將本件贖款之損害賠償債權讓與原告，上開扣押之
        670萬元得由原告受領，故計算原告之損害額自應扣除
        上開應發還之670萬元，從而，原告得請求被告丙○○
        給付之損害賠償為2,930萬元（計算式36,000,000－
        6,700,000＝29,300,000），原告請求被告丙○○之給
        付，在此範圍內，於法有據，應予准許。
    (三)被告乙○○、丁○○、庚○○、己○○、陳翠暇、癸○○
      、甲○○部分
      1.按刑事訴訟法第487條第1項所定附帶民事訴訟之被告，
        除刑事被告外，固兼及於依民法負損害賠償責任之人。
        惟附帶民事訴訟之原告所主張之共同加害人，必以在刑
        訴訟程序中經認定係共同侵權行為之人，始得謂為依民
        法負賠償責任之人，否則對之提起附帶民事訴訟，自難
        謂為合法（最高法院90年度台抗字第549號裁判要旨參
        照）。
      2.原告雖以被告乙○○、丁○○、庚○○、己○○於被告
        戊○○等四人強擄原告勒贖期間，曾前往嘉義縣阿里山
        區提供食物、生活用品等予被告戊○○等四人，主張被
        告乙○○、丁○○、庚○○、己○○等亦應負擄人勒贖
        共同侵權行為責任。惟查，原告此部分主張已為被告乙○○、丁○○、庚○○等否認，均辯稱渠等對被告戊○○等四人強擄原告勒贖一節毫不知情，且渠所涉擄人勒
        贖部分業經判決無罪等語。被告己○○雖未於言詞辯論
        期日到場，亦未提出書狀為任何聲明或陳述，惟參酌其
        於刑事偵查時，僅供述曾見被告戊○○交付贖款予被告
        丁○○之經過，全卷查無其對原告遭綁架情節有何供述
        ，且由其陳述「我不知道綁架壬○○的人」，尚難認被
        告己○○與被告戊○○等四人所涉擄人勒贖犯行有何關
        聯。
      3.被告乙○○、丁○○、庚○○等三人所涉擄人勒贖部分
        ，雖經檢察官提起公訴，惟均經本院93年度重訴字第28
        號、台灣高等法院台南分院94年度上重訴字第1047 號
        判決無罪，業經調取上開刑事案卷核閱屬實，則渠等所
        涉擄人勒贖罪嫌既未經刑事訴訟程序認定為與被告戊○○等四人成立共同侵權行為，原告就擄人勒贖部分，本
        於共同侵權行為之法律關係對被告乙○○、丁○○、庚○○提起本件附帶民事訴訟，即難謂為合法。
      4.被告己○○所涉擄人勒贖罪嫌，雖亦經檢察官提起公訴
        ，惟嗣因逃匿，為本院93年度重訴字第28號通緝在案，
        亦經調取上開刑事案卷核閱無訛，經查，93年7月2日在
        台南縣七股鄉縣大寮路段下手實施強擄原告之人
        為被告戊○○、丙○○、訴外人張宏吉與陳進雄等四人
        ，已見前述，被告己○○於偵查中雖供述曾數次與被告
        乙○○、丁○○、庚○○等前往嘉義縣阿里山區、高雄
        縣與屏東縣大武鄉山區等地，遇見被告戊○○、丙○○
        等人，惟已否認對被告戊○○等擄人勒贖知情，參酌被
        告戊○○於本院審理時陳述被告乙○○、丁○○、庚○○與己○○均不知其擄原告情事（本院卷第457頁），
        被告丙○○於刑事偵查時供述：「壬○○由我們四人（
        指下手強擄原告之被告戊○○等四人）輪流看管．．．
        食物均由我們自行下山購買」等語（參見南市警一刑偵
        00000000000號卷第72頁、93年度偵字第7723號第19頁
        ），刑事卷證既無被告己○○共犯擄人勒贖之具體事證
        ，縱被告己○○於原告遭擄期間曾提供食物或生活用品
        予被告戊○○，尚不足遽認共同實施擄人勒贖之不法侵
        害行為，原告就被告己○○所涉共同擄人勒贖部分復未
        舉證以實其說，則其主張此部分共同侵權行為事實，對
        被告己○○提起本件刑事附帶民事訴訟，自非合法。
      5.被告陳翠暇、癸○○、甲○○等三人雖自認自被告丁○○、庚○○收受金錢，惟均否認參與擄人勒贖之不法侵
        害行為，亦否認知悉所收受之金錢即原告交付之贖款等
        語。經查，被告陳翠暇、癸○○、甲○○就擄人勒贖部
        分，並未經檢察官提起公訴，有台灣高雄地方法院檢察
        署檢察官聲請簡易判決處刑書（94年偵字第4927號，本
        院卷第193頁）、台灣雲林地方法院檢察署檢察官起訴
        書（94年偵字第961號，本院卷第173頁）附卷可稽，並
        經調取各該刑事案核閱無訛，是被告陳翠暇、癸○○、
        甲○○等三人就原告遭擄人勒贖部分，顯非刑事訴訟程
        序認定之共同侵權行為人，原告據擄人勒贖事實主張渠
        三人應負共同侵權責任，提起本件附帶民事訴訟，亦難
        認為合法。
十一、違反洗錢防制法部分
      (一)按民事上之共同侵權行為，固須各行為人之故意或過失
        行為，均為其所生損害之共同原因，始足成立。盜贓之
        牙保，係在他人犯罪完成後所為之行為，性質上難認為
        與該他人共同侵害被害人之權利，牙保之人與實施竊盜
        之人，固不構成共同侵權行為，惟盜贓之牙保，既足使
        被害人難於追回原物，因而發生損害，仍難謂非對於被
        害人為另一侵權行為，倘被害人因而受有損害，尚非不
        得依一般侵權行為之法則，請求牙保之人賠償其損害，
        ，最高法院64年台上字第1364號著有判例可資參照。次
        按洗錢防制法第1條規定：「為防制洗錢，追查重大犯
        罪而制定本法。」，其立法目的，固具有強烈保護國家
        法益性質，然該法第2條規定：「本法所稱洗錢，係指
        下列行為：一掩飾或隱匿因自己重大犯罪所得財物或財
        產上利益者。二掩飾、收受、搬運、寄藏、故買或牙保
        他人因重大犯罪所得財物或財產上利益者。」，而所謂
        重大犯罪，包括刑法第347條第1項之擄人勒贖罪，洗錢
        防制法第3條第1項第1款有明文規定，則犯擄人勒贖罪
        後，為隱匿或掩飾贖款之洗錢行為，除防礙國家對於重
        大犯罪之訴追及處罰外，並使被害人難於追償其財物，
        能否謂未侵害人個人法益，被害人不得於刑事訴訟程序
        附帶提起民事訴訟，請求損害賠償，尚非無疑（最高法
        院93年度台上字第251號裁判要旨、93年度台抗字第762
        號判決參照）。
      (二)被告戊○○於93年7月18日自原告之兄楊豐文取得贖款
        3,600萬元後，於93年7月19日凌晨將其中2,250萬元在
        高雄縣大寮鄉○○路○段104巷186弄9-1 號交付被告乙○○、丁○○、庚○○、己○○等人，囑其等投資被告
        癸○○、甲○○在雲林所經營之砂石場及代為購買車輛
        ，同日被告陳翠暇受被告庚○○委託提供台灣中小企業
        銀行大昌分行帳戶存入其中1,210萬元贖款，再於93年7
        月23日將其中1,160萬元申請開立台灣銀行高雄分行9張
        支票，由被告丁○○、庚○○持該9張支票連同贖款40
        萬元合計1,200萬元於93年7月28日攜至雲林縣斗六市歐
        悅汽車旅館一併交付被告癸○○、甲○○，已見前述。
        被告戊○○、丙○○處分上開贓款之行為，共同觸犯洗
        錢防制法第9條第1項隱匿因自己重大犯罪所得財物之罪
        ，分別經本院94年度囑重訴字第1號、93年度重訴字第
        28號刑事判決認定成立犯罪；被告乙○○、丁○○、庚○○、己○○自被告戊○○收受上開贖款2,250萬元，
        被告陳翠暇自被告庚○○收受其中50萬元，提供帳戶代
        存入1,160萬元，被告癸○○、甲○○收受1,200萬元等
        ，均共同觸犯洗錢防制法第9條第2項掩飾他人因重大犯
        罪所得財物之罪，被告己○○業經台灣台南地方法院檢
        察署檢察官提起公訴，為本院93年度重訴字第28號通緝
        中，被告乙○○、丁○○、庚○○均經本院93年度重訴
        字第28號刑事判決認定成罪犯罪，現繫屬台灣高等法院
        台南分院審理中；被告陳翠暇經台灣高雄地方法院檢察
        署檢察官提起公訴（94年度偵字第4927號），現繫屬台
        灣高雄地方法院95年度訴字第2164號審理中，被告癸○○、甲○○部分亦經台灣高等法院台南分院95年度上訴
        字第443號判決認定成立犯罪，現繫屬最高法院審理中
        ，均據調取上開相關案卷資料在卷。
      (三)按共同侵權行為之成立以各加害行為有客觀的共同關連
        性，亦即各加害行為均為其所生損害之共同原因為已足
        ，不以各行為人間有意思聯絡為必要，其行為係出於故
        意或過失，在所不問，雖僅其中一人為故意，他為過失
        ，亦得成立（最高法院83年度台上字第742號裁判要旨
        參照）。被告乙○○、丁○○、庚○○、陳翠暇、癸○○、甲○○雖均否認洗錢行為，辯稱不知被告戊○○擄
        人勒贖犯行，不知所經手之現款為贖款，且所經手之金
        錢亦僅其中一部分云云。經查：
        1.93年7月18日被告戊○○與被告乙○○、丁○○、陳
          淑貞、己○○等相約交付贖款2,250萬元之時間是在
          深夜，斯時被告戊○○涉多起重大刑案通緝中，已眾
          所週知，參酌被告己○○供述其在「93年4、5月間曾
          在被告乙○○開設位於高雄市○○路榮輝茶行目睹被
          告戊○○、丙○○、陳進雄、張宏吉等四人在場擦拭
          槍枝（均為長槍），桌上並放有兩把短槍，且四人均
          穿防彈衣」（參見93年偵7723卷第223、224頁），另
          被告己○○陳述自被告戊○○收受贖款經過：「93
          年7月18日晚上12時許，我同乙○○開我的賓士車，
          到高雄市○○區○○路一家豆花店前，搭載丁○○一
          同到高雄縣湖內鄉○○○路租住處（這是丁○○事先
          就與戊○○約好要在該處落腳），我們三人到該處觀
          察四週環境之後未見他們出現，丁○○才坦白說張錫
          銘他們要來，．．．我有遇到戊○○開藍色箱型車，
          車上搭載張宏吉、丙○○及陳進雄等人，因現場氣氛
          不對，丁○○有以無線電呼叫戊○○等人不要進去租
          屋處，我就開車帶張鍚銘的車輛到超商前找丁○○．
          ．．然後丁○○開車載我及乙○○，帶同戊○○等四
          人所駕駛之車輛，前往高雄縣大寮鄉租屋處，到達後
          丁○○叫我及乙○○在屋外把風，丁○○夫妻（即陳
          淑貞）及戊○○等四人在屋內談話．．．進入屋內我
          看見房間內地板上有二個大袋子，戊○○向丁○○說
          這一包（指其中一包袋子）要給你」、「我們四人（
          即乙○○、丁○○、庚○○、己○○）就一同開車到
          屏東縣泰武鄉山上（丁○○妻子阿貞大哥之工寮），
          ．．．之後丁○○就把我和乙○○及他妻子叫到屋內
          ，他叫我把床上的袋子打開，指示我把錢倒出來，我
          們四人一起清點，清點之後總共有二千二百五十萬元
          ，丁○○拿出剪刀及橡皮筋（在上山途中丁○○夫婦
          預先購買）叫我們把銀行綑綁錢之封條剪開，重新以
          橡皮筋捆綁，丁○○他們就把裝錢的袋子及銀行捆綁
          的封條拿去屋外燒燬，丁○○之妻阿貞拿二只旅行袋
          將錢裝入袋內」等語，核與被告乙○○、丁○○於刑
          事警訊中供述自被告戊○○收受2,250萬元贖款之時
          、地與過程大致相符（南市警一刑偵00000000000號
          卷）。被告乙○○、丁○○、庚○○、己○○均為成
          年人，如係相約收受來源正當之款項，何致於約在深
          夜，且躲躲藏藏，小心翼翼以觀察週遭環境，對收取
          之現款未當場清點，未約定相互間之權利義務關係，
          又甫收受即連夜持往山區，將原綑綁蓋有銀行印章之
          封條、紙袋與原行李袋燒燬，重新綑綁，嗣後未將錢
          存入自己帳戶，卻分散存入數個他人帳戶，在在顯示
          渠等知悉錢的來源非正當，其收受、掩飾贖款，避免
          遭偵查機關查緝金錢流向之意圖甚明。
        2.被告陳翠暇雖非直接自被告戊○○收受贖款，惟其自
          被告庚○○、乙○○收受高達1,210萬元鉅額現款，
          分別提供自己及其子女黃子玲、黃敏華、黃珮菁帳戶
          供存入，未久再經由銀行就其中1,160萬元開出9張台
          銀支票交付被告庚○○，獲取50萬元之利益，以現今
          社會任何成年人至銀行開立帳戶均十分容易，被告陳
          翠暇亦明知被告庚○○與丁○○自營公司，亦有自己
          之帳戶可供使用，對此鉅額款項不存入自己帳戶，郤
          使用他人帳戶，並指示其分散開出9張面額不盡相同
          之支票，稍具常識之人應可認識該鉅款之來源顯非正
          當，縱被告陳翠暇主觀上未必明知所收受之金錢為被
          告戊○○擄人勒贖之贖金，惟上開贖金於交付前既均
          經警方對每一綑鈔票之第一張勘驗照相登錄鈔號，以
          作為日後追查贖金流向之依據，被告陳翠暇上開行為
          在客觀上已造成原告難以回復贖金之損害，實難諉其
          過失責任。
        3.(1)被告癸○○、甲○○雖亦辯稱不知自被告丁○○、
            庚○○所收受現款之來源，亦不知被告戊○○擄人
            勒贖犯行云云，惟查，被告戊○○曾於93年6月間
            與被告丁○○至被告癸○○、甲○○夫妻所經營之
            雲林縣斗六市砂石場，參酌被告癸○○93年11月2
            日警詢中供稱：「（丁○○來找）有好幾次，但第
            一次他經朋友帶來砂石場時，有夥同四、五名男子
            ，其中有乙○○、戊○○、丙○○另一名不詳男子
            等人，有進入辦公室，另外於外面二部車上（
            ISUZU草綠色、另一部賓士或BMW顏色不詳）還有人
            在警戒，至於有多少人就不知道，當我進入時他們
            就已經在辦公室等我，我看見丙○○身穿防彈衣，
            腳穿戰鬥靴，手持無線電，場面很奇怪，於是我就
            與丁○○到二樓談論砂石細節問題」等語（見臺南
            地檢署93年度偵字第11361號卷第8頁）；又於同日
            偵訊供稱：「在93年6月中，周盟川帶丁○○、張
            錫銘、丙○○等一批人過去我的砂石場，他們共開
            二部車前來」（見同上偵查卷第77頁）；於93年11
            月18日偵訊供陳：「他（指丁○○）有提到若在開
            採案開始開採後若有黑道問題，他們會替我處理」
            、「他們都穿如黑色的衣服，丙○○有穿背心，我
            們砂石場出入口有二台車在那裡，引擎還發動著，
            車上有人在」等語（同上偵查卷第137頁）。而被
            告甲○○則於93年11月2日警詢中供稱：「第一次
            認識是丁○○於93年6月中旬某天中午，透過斗六
            市人叫周盟川介紹至我們所經營晟昱砂石場，地址
            雲林縣林內鄉烏塗村和興1號之3找我們，由周盟川
            先帶丁○○至我們砂石場，我與先生從斗六市過去
            砂石場時即看見除周盟川、丁○○外還有三、四名
            不詳男子在我們砂石場內泡茶，丁○○經周盟川介
            紹讓我先生認識，當時我與先生癸○○均在場」等
            情（同上偵查卷第33頁），均核與證人戊○○於94
            年7月26日檢察官訊問中具結證稱：伊於93年6月中
            旬，曾與丁○○、丙○○等人前往雲林縣林內鄉烏
            塗村和興一號之三晟昱砂石場與被告癸○○、呂佩
            芳見面，當時係由丁○○與被告等談論砂石場之事
            ，聽聞被告癸○○夫婦為開採台糖陸砂案，有資金
            及社會問題，丁○○有答應要為其等解決，其等就
            是要籌措砂石場資金而已等語（見雲林地檢署94
            年度偵字第961號卷第99至100頁）；另丁○○於刑
            案雲林地院審理時證稱：伊係經由周盟川帶領前往
            被告等經營之砂石場，同行尚有乙○○、戊○○、
            丙○○等人等語相符（見雲林地院94訴771號卷第
            146-147頁）。顯見被告癸○○、甲○○係受被告
            丁○○承諾願代為解決採砂後之黑道問題，又依當
            時之人物情景於客觀上亦足使人相信丁○○等人非
            屬正當投資經營被告砂石場生意經營者。
          (2)93年7月26日戊○○、張宏吉、丙○○、陳進雄等
            四人，因犯擄人勒贖案，在高雄縣大寮鄉與警方發
            生槍戰，嗣經警逮捕丙○○，而戊○○、張宏吉、
            陳進雄等三人則乘隙逃逸等情，已廣經電視及報紙
            大幅報導及刊載，為眾所周知之事。被告癸○○、
            甲○○於93年11月2日之警詢中均供稱新聞報導後
            始知被告戊○○、丙○○之真實身分，並據警方提
            供之照片指認被告戊○○、丙○○、丁○○等人。
            堪認被告癸○○、甲○○就戊○○對原告所為之擄
            人勒贖犯行，當有所知。而被告癸○○、甲○○收
            取丁○○、庚○○交付之9張支票及現金40萬元，
            係在戊○○等人與警方發生槍戰後2日之同年7月28
            日，衡之常情，被告癸○○、甲○○應可想見洪鋒
            文既曾偕同涉及重大犯罪之戊○○等人來訪於前，
            復於初識未久，且無深厚交誼之關係下，驟然提供
            巨額資金供為無償使用，該筆資金來源，自可預見
            與戊○○擄人勒贖之犯罪有關，縱非明知其為贖款
            ，亦有重大過失。復參酌被告癸○○、甲○○將所
            收受之1,200萬元中之1,000萬元存入第一銀行斗六
            分行裕群砂石有限公司帳戶，用以支付砂石公司貨
            款，部分轉入第一銀行斗六分行癸○○支票帳戶用
            以支付票款，另160萬元存入同一銀行癸○○存款
            帳戶，嗣再轉入以被告甲○○為負責人之晟昱國際
            股份有限公司支票帳戶，用以支付票款等情（參見
            台南地檢署93偵字第11361號偵查卷調查之資金流
            向），其等所涉上開違反洗錢防制法犯行已足使楊
            豐文交付之贖款發生難以追回之損害。
        4.綜上，被告戊○○、丙○○與被告乙○○等七人相互
          間就交付、收受或掩飾贖款2,250萬元之行為，縱無
          共同意思聯絡，惟各該分擔收受或掩飾贖款之行為，
          均為造成原告難以回復贖款之共同原因，難認其間無
          相當因果關係，自足成立共同侵權行為，被告乙○○
          等七人自應對原告之所受無法回復贖款2,250萬元之
          損害負連帶賠償責任，被告陳翠暇、癸○○、甲○○
          雖辯稱所經手之金額分別為其中之1,610萬元與1,200
          萬元，抗辯原告請求其等負全部損害責任為無理由等
          語，惟渠等就上開2,250萬元違反洗錢防制法部分既
          與被告戊○○、丙○○、乙○○、丁○○、庚○○、
          己○○等成立共同侵權行為，自應對共同侵權行為所
          造成原告之損害負連帶賠償責任，至其內部如何分擔
          ，尚非得對抗原告之事由，所辯尚難憑採。準此，原
          告請求被告乙○○等七人連帶賠償，在2,250萬元範
          圍內，於法有據，應予准許。
十二、綜上所陳，被告戊○○、丙○○共同擄人勒贖之不法侵害
      行為造成原告受有喪失贖款29,300,000元之損害，原告本
      於共同侵權行為之法律關係，請求被告戊○○、丙○○連
      帶給付損害賠償在29,300,000元範圍內，為有理由，逾此
      範圍為無理由，應予駁回。原告因被告乙○○、丁○○、
      庚○○、己○○、陳翠暇、癸○○、甲○○等七人與被告
      戊○○、丙○○共同違反洗錢防制法之侵權行為，受有贖
      款22,500,000元無法回復之損害，原告本於共同侵權行為
      之法律關係請求被告乙○○等七人連帶賠償在22,500,000
      元範圍內，亦為有理由，應予准許，逾此範圍，則為無理
      由，應予駁回。又原告請求上開給付，並未定有給付期限
      ，原告以起訴狀繕本送達被告作為催告之意思表示，併請
      求自起訴狀繕本最後送達被告翌日起至清償日止，按法定
      利率計算之遲延利息，於法有據，
      本件起訴狀繕本最後送達之時間為對被告己○○發生送達
      效力之95年5月2日，有公示送達公告刊登證明與高雄市前
      鎮區公所簡復表附卷可明，則原告就上開損害賠償金額併
      請求自95年5月3日起至清償日止，依週年利率百分之五計
      算之利息，亦為有理由，應予准許，逾此範圍所請求之利
      息，為無理由，應予駁回。又不真正連帶債係謂數債務人
      具有同一目的，本於各別之發生原因，對債權人各負全部
      給付之義務，因債務人中一人為給付，他債務人即應同免
      其責任之債務（最高法院89年度台上字第2240號裁判要旨
      ）。被告戊○○、丙○○二人與被告乙○○等七人之共同
      侵權行為原因事實雖有不同，惟分別造成原告喪失或難以
      回復贖款之同一損害，其間應屬不真正連帶債務，是主文
      第一項、第二項所命之給付，於任一被告履行給付時，於
      其清償範圍內，他債務因目的達到而消滅，其他被告即免
      除給付義務，爰判決如主文第三、四項所示。又被告戊○○對於原告本件請求36,000,000萬及自95年5月3日起至清
      償日止，按週年利率百分之五計算之遲延利息，既為認諾
      ，應為其全部敗訴之判決，扣除前揭被告戊○○應給付之
      29,300,000元及遲延利息外，被告戊○○應再給付原告
      6,700,000 萬元及自95年5月3日起至清償日止，按週年利
      率百分之五計算之利息，爰為主文第五項之諭知。
十三、原告與被告丁○○、庚○○、陳翠暇均陳明願供擔保，聲
      請宣告假執行及免為假執行，關於原告勝訴部分，核無不
      合，爰分別酌定相當擔保金額併准許之，至原告敗訴部分
      ，其假執行之聲請已失所依附，應併予駁回。又依民事訴
      訟法第389條第1項第1款之規定，本於被告認諾所為之判
      決，法院應依職權宣告假執行，被告戊○○既因認諾原告
      之聲明與主張而受敗訴判決，就其敗訴部分，應依職權宣
      告假執行，原告關於對被告戊○○勝訴部分，聲請供擔保
      准為假執行，核無必要。
十四、末按共同訴訟人因連帶或不可分之債敗訴者，應連帶負擔
      訴訟費用，民事訴訟法第85條第2項定有明文。原告提起
      本件訴訟，為進行言詞辯論程序所支付之提解費用1,000
      元，核屬必要之訴訟費用，被告既應負共同侵權行為之連
      帶賠償責任，爰裁定由被告連帶負擔。
十五、據上論結：本件原告之訴為一部有理由，一部無理由，依
      民事訴訟法第385條第一項前段、第384條、第79條、第85
      條第2項、第87條第1項、第389條第1項第1款、第390條第
      2 項、第392條第2項、第3項，判決如主文。
中　　華　　民　　國　　96　　年　　1　　 月　　25　　日
                  民事第一庭    法　官　林逸梅
以上正本係照原本作成。
如對本判決上訴，須於判決送達後20日內向本院提出上訴狀。
中　　華　　民　　國　　96　　年　　1 　　月　　25　　日
                                書記官　楊建新
